【裁判字號】    96,訴,1389
【裁判日期】    970124
【裁判案由】    毒品危害防制條例
【裁判全文】
臺灣臺北地方法院刑事判決              96年度訴字第1389號
公  訴  人  臺灣臺北地方法院檢察署檢察官
被      告  甲○○
上列被告因毒品危害防制條例案件，經檢察官提起公訴（96年度
毒偵字第2628號），本院受理後被告為有罪之陳述，經合議庭裁
定改行簡式審判程序，判決如下：
    主  文
甲○○施用第一級毒品，累犯，處有期徒刑拾月，扣案第一級毒
品海洛因（驗餘淨重零點零伍壹捌公克），沒收銷燬之；塑膠袋
壹個沒收。
    事  實
一、甲○○前曾於民國87年間因施用毒品案件，經本院於87年6
    月4 日以87年度毒聲字第82號裁定送觀察勒戒後，因認有繼
    續施用毒品傾向，經本院於87年6 月25日以87年度毒聲字第
    286 號裁定送強制戒治，嗣經裁定停止戒治所餘期間並付保
    護管束，保護管束期間至88年6 月24日期滿，並經臺灣臺北
    地方法院檢察署檢察官於88年8 月11日以88年度戒毒偵字第
    14號為不起訴處分確定；另於90年間因施用毒品案，經本院
    於90年1 月31日以90年度毒聲字第188 號裁定送強制戒治，
    嗣經裁定停止戒治所餘期間並付保護管束，保護管束期間至
    91 年4月30日期滿，並經臺灣臺北地方法院檢察署檢察官就
    施用部分提起公訴，經臺灣高等法院於90年7 月19日以90年
    度上訴字第1606號判決判處有期徒刑1 年1 月確定，並於92
    年3 月11日縮刑期滿執行完畢；再於92年間因施用毒品案，
    經臺灣高等法院於94年4 月7 日以94年度上訴字第451 號判
    決判處有期徒刑9 月確定；又於93年間因施用毒品案，經本
    院於94年3 月21日以93年度訴字第1555號判決判處有期徒刑
    9 月確定；再於94年間因施用毒品案件，經臺灣高等法院於
    94 年8月15日以94年度上訴字第1915號判決判處應執行有期
    徒刑10月確定，上開3 案件經定應執行之刑為有期徒刑2 年
    3 月，並於96年1 月25日因縮短刑期假釋出監，假釋期間至
    96 年6月28日。詎甲○○猶未戒除毒癮，復基於施用第一級
    毒品海洛因、第二級毒品甲基安非他命之犯意，於96年8 月
    15 日 ，在臺灣地區內某不詳地點，以將第一級毒品海洛因
    、第二級毒品甲基安非他命一同摻入玻璃球器具內（未扣案
    ）以燒烤點燃吸食之方式，同時施用海洛因及甲基安非他命
    毒品1 次，嗣於96年8 月16日經警員持臺灣臺北地方法院所
    核發之搜索票前往其位於臺北市○○區○○路175 巷4 之2
    號處所執行搜索時，為警查獲，並扣得第一級毒品海洛因（
    驗餘淨重0.0518公克），及其所有且供裝盛海洛因之塑膠袋
    1 個。
二、案經臺北市政府警察局松山分局報請臺灣臺北地方法院檢察
    署檢察官偵查起訴。
   理  由
一、按刑事訴訟法第273 條之1 規定除被告所犯為死刑、無期徒
    刑、最輕本刑為3 年以上有期徒刑之罪、或高等法院管轄第
    一審案件者外，於審判期日前之程序進行中，被告先就被訴
    事實為有罪之陳述時，審判長得告知被告簡式審判程序之旨
    ，並聽取當事人、代理人、辯護人及輔佐人之意見後，裁定
    進行簡式審判程序。經查，本件被告甲○○被訴違反毒品危
    害防制條例乙案，非前開不得進行簡式審判程序之案件，經
    被告於本院行準備程序時就訴事實為有罪之陳述，且經法官
    告知被告簡式審判程序之旨，聽取被告及檢察官之意見後，
    爰依上開刑事訴訟法第273 條之1 之規定，裁定改依簡式審
    判程序審判之，合先敘明。
二、上揭犯罪事實，業經被告甲○○於本院審理時坦承不諱（見
    本院97年1 月10日準備程序筆錄），且被告為警查獲時所採
    尿液經送檢驗結果，呈嗎啡、甲基安非他命陽性反應，有臺
    灣尖端先進生技醫藥股份有限公司濫用藥物檢驗報告在卷可
    稽；另扣案白粉經送交通部民用航空局航空醫務中心鑑驗結
    果，呈海洛因反應，有該局毒品鑑定書1 份存卷可憑，足認
    被告前揭施用第一級、第二級毒品之自白與事實相符。又按
    民國92年7 月9 日新修正之毒品危害防制條例刪除2 犯及3
    犯之規定，一改修法前繁雜之處遇程序，僅將施用毒品者簡
    化區分為初犯、再犯，並認施用毒品者係屬病患性犯人，以
    觀察、勒戒戒除其身癮，並以強制戒治去除其心癮。經觀察
    、勒戒或強制戒治執行完畢釋放後，若係5 年後再犯該條例
    第10條施用毒品罪者，與同條例第20條第1 項、第2 項關於
    「初犯」之處理方式相同，檢察官應先聲請法院裁定令被告
    入勒戒處所觀察、勒戒，並視有無繼續施用毒品傾向，決定
    應予釋放、為不起訴之處分，或應聲請法院裁定令入勒戒處
    所強制戒治；若係5 年內「再犯」同條例第10條施用毒品罪
    者，依同條例第23條第2 項規定，檢察官則應依法追訴。觀
    諸該條例第20條第3 項之修正理由：「觀察、勒戒或強制戒
    治5 年後再犯者，顯見前所實施之觀察、勒戒或強制戒治已
    足以遮斷其施用毒品之癮，為期自新及協助其戒除毒癮，對
    此5 年後再犯者，爰明定仍適用初犯之規定，先經觀察、勒
    戒、強制戒治之程序。」及同條例第23條第2 項之修正理由
    ：「為配合簡化施用毒品犯之刑事處遇程序，並鑑於經觀察
    、勒戒或強制戒治執行完畢釋放後5 年內再犯者，其再犯率
    甚高，原據以實施之觀察、勒戒及強制戒治既已無法收其實
    效，自應施以刑事處遇。」顯然如施用毒品者係前經觀察、
    勒戒或強制戒治等治療程序執行完畢5 年後，始再施用毒品
    之「初犯」，因前所執行之觀察、勒戒或強制戒治已足收戒
    除毒癮之效，自應重新執行觀察、勒戒或強制戒治等治療程
    序，並於治療程序執行完畢後，由檢察官為不起訴處分，毋
    庸對之追訴處罰；反之，在「再犯」之情形，因其先前所為
    治療程序顯未能收戒斷毒癮之效，且考量施用毒品者之再犯
    率偏高，乃簡化其刑事處遇程序，而逕予追訴處罰，不再施
    以治療程序。參酌上開立法理由，修正毒品危害防制條例就
    施用毒品者，祇於「初犯」及「5 年後再犯」2 種情形，有
    其追訴條件之限制，即須於初犯經觀察、勒戒或強制戒治釋
    放後，5 年內均無施用毒品之行為，始能認其前所實施之觀
    察、勒戒或強制戒治已足遮斷毒癮，而得於5 年後再犯時，
    再予適用初犯之規定，重行觀察、勒戒等程序。倘5 年內已
    經再犯，被依法追訴處罰，縱其第3 次（或第3 次以上）施
    用毒品之時間在初犯釋放5 年以後，即與「5 年後再犯」之
    情形有別，且因已於「5 年內再犯」，顯見其再犯率甚高，
    原實施觀察、勒戒或強制戒治，已無法收其實效，而無5 年
    戒斷期之存在，自無再經觀察、勒戒及強制戒治之必要，應
    由檢察官逕行起訴，始符新法修正之本旨（最高法院95年度
    臺非字第59號、第65號判決意旨參照）。查被告本件施用毒
    品犯行非屬「初犯」及「5 年後再犯」之情形，依上開說明
    ，自應依法論科。綜上所述，本件事證明確，被告犯行洵堪
    認定，應依法論科。
三、按海洛因、甲基安非他命分別係毒品危害防制條例第2條第2
    項第1款、第2款所規範之第一級、第二級毒品，故核被告所
    為，係犯同條例第10條第1項施用第一級毒品罪及第10條第2
    項施用第二級毒品罪；其施用上揭毒品前、後持有第一級、
    第二級毒品之低度行為，分別為其施用之高度行為所吸收，
    不另論罪。又按實務上毒犯施用毒品之方法甚多，實務上亦
    曾見人犯同時混合施用海洛因及甲基安非他命之案例，本件
    無積極證據證明被告係先後於不同時地施用海洛因及甲基安
    非他命，且被告陳稱其係同時施用海洛因及甲基安非他命，
    基於罪疑惟輕之法則，應認被告係以一行為觸犯上揭2 罪名
    ，為想像競合犯，應從一重之施用第一級毒品罪論處。末查
    被告有事實欄所載之犯罪科刑及執行情形，有臺灣高等法院
    被告前案紀錄表存卷可按，其受有期徒刑之執行完畢後5年
    以內再故意犯本件有期徒刑以上之罪，係屬累犯，應依法加
    重其刑。爰審酌被告前有毒品前科，竟仍不知改悔，陷於毒
    癮而難以自拔，危害國民健康，及其犯罪之動機、手段、於
    本件犯罪後尚能坦承犯行，態度良好等情，量處如主文所示
    之刑。
四、扣案之第一級毒品海洛因（驗餘淨重零點零伍壹捌公克），
    依毒品危害防制條例第18條第1 項前段規定，沒收銷燬之；
    另扣案塑膠袋1 個，係被告所有，且供其盛裝上開毒品所用
    之物，應依刑法第38條第1 項第2 款規定宣告沒收。至被告
    所有且供本案施用毒品犯罪使用之玻璃球器具，並未扣案，
    為免日後執行困難，爰不對之宣告沒收。
據上論斷，應依刑事訴訟法第273 條之1 、第299 條第1 項前段
，毒品危害防制條例第10條第1 項、第2 項、第18條第1 項前段
，刑法第11條、第55條、第47條第1 項、第38條第1 項第2 款，
判決如主文。
本案經檢察官葉雅婷到庭執行職務。
中     華     民     國   97   年    1    月   24      日
                            臺灣臺北地方法院刑事第二庭
                                  法  官  賴淑美
上正本證明與原本無異。
如不服本判決，應於判決送達後10日內，向本院提出上訴狀。
                                  書記官  許翠燕
中     華     民     國   97   年    1    月   24      日
附錄本件判決論罪科刑法條全文：
毒品危害防制條例第10條
施用第一級毒品者，處六月以上五年以下有期徒刑。
施用第二級毒品者，處三年以下有期徒刑。


司法院資訊處製作；財團法人民間司法改革基金會備份。
